臺灣橋頭地方法院刑事判決　
111年度金訴字第7號
公  訴  人  臺灣橋頭地方檢察署檢察官
被      告  鄭裕耀




選任辯護人  李建宏律師（法扶律師）
上列被告因違反洗錢防制法等案件，經檢察官提起公訴（110年
度偵字第11724號），本院判決如下：
    主  文
鄭裕耀無罪。
    理  由
一、公訴意旨略以：被告鄭裕耀依其一般社會生活之通常經驗，
    應可知悉提供金融帳戶予不明人士使用，該金融帳戶極有可
    能淪為轉匯、提領贓款之犯罪工具，且代不詳之人提領來源
    不明款項，亦會掩飾、隱匿詐騙所得款項之實際流向，製造
    金流斷點，並使該詐騙之人之犯行不易遭人追查，竟基於縱
    其提供之金融帳戶遭人持以實施詐欺取財犯罪，並於被害人
    轉匯遭詐騙之款項後，再由其提領以製造金流斷點，將掩飾
    、隱匿特定犯罪所得之實際流向，亦不違背其本意之不確定
    故意，與真實姓名年籍不詳自稱「阿旗」之成年人，共同意
    圖為自己不法之所有，基於詐欺取財，以及掩飾、隱匿特定
    犯罪所得去向及所在之洗錢犯意聯絡（無證據證明被告主觀
    上可預見為三人以上共同犯之），先由被告於民國110年1、
    2月間某時，以通訊軟體LINE翻拍並傳送其所申辦中華郵政
    股份有限公司（下稱中華郵政公司）高雄民族社區郵局帳號
    00000000000000號帳戶（下稱郵局帳戶）之提款卡與「阿旗
    」，「阿旗」再以附表所示方式對告訴人歐彥廷實行詐術，
    致告訴人陷於錯誤而轉帳至郵局帳戶。被告復依「阿旗」指
    示持郵局帳戶提款卡自該帳戶提領詐得款項（提款情形如附
    表所示）旋即前往「阿旗」位於高雄市左營區店仔頂路城隍
    廟旁住處（地址不詳）交付「阿旗」，藉此製造金流斷點，
    隱匿各該筆詐欺所得財物之去向、所在。嗣告訴人發覺受騙
    ，始報警查悉上情。因認被告涉犯刑法第339條第1項詐欺取
    財罪及洗錢防制法第14條第1項一般洗錢罪等語。
二、犯罪事實應依證據認定之，無證據不得認定犯罪事實；不能
    證明被告犯罪者，應諭知無罪之判決，刑事訴訟法第154條
    第2項、第301條第1項分別定有明文。所謂證據，係指足以
    認定被告確有犯罪行為之積極證據而言，該項證據自須適合
    於被告犯罪事實之認定，始得採為斷罪資料。苟積極證據不
    足為不利於被告事實之認定時，即應為有利於被告之認定，
    更不必有何有利之證據（最高法院29年度上字第3105號、30
    年度上字第816號判決意旨參照）。
三、檢察官認被告涉犯詐欺取財及洗錢罪嫌，無非係以其自承出
    借郵局帳戶及提款交付「阿旗」（即王維祺），並有告訴人
    證述、郵局帳戶開戶資料、交易明細、告訴人轉帳交易證明
    及社群網站臉書對話紀錄為其論據。然訊據被告固坦承出借
    郵局帳戶及提領該帳戶款項予王維祺，惟堅詞否認上開犯行
    ，辯稱：伊與王維祺透過買賣遊戲幣認識，並於110年農曆
    過年期間將郵局帳戶借給王維祺，王維祺說他做網拍，還有
    其他工作，因被騙一筆錢會請公司薪資轉帳，叫伊幫忙領錢
    ，伊有說僅供薪資轉帳使用，且知道王維祺住處，不怕王維
    祺騙伊，伊分2次提領告訴人第1筆轉入款項共新臺幣（下同
    ）33,000元，當日持往王維祺在高雄市左營區店仔頂路城隍
    廟旁住處交付王維祺，伊提領告訴人第2筆轉入款項13,000
    元（另扣抵王維祺託買遊戲幣1,000元）後，發現郵局帳戶
    遭轉列警示帳戶，因王維祺表示交款後會撤銷報案，伊遂於
    提領後約6、7日在王維祺住處交款；辯護人則以：王維祺實
    施詐欺前未向被告透露任何訊息，無法證明被告與王維祺就
    詐欺部分有犯意聯絡與行為分擔，單從被告提供帳戶行為亦
    無法推論被告有何詐欺不確定故意；王維祺因其帳戶遭列警
    示帳戶而慣性向友人或網路買家借用帳戶詐騙第三人，被告
    知悉提供帳戶對象為何人、住何處、有何行為方式，而非交
    予無法指認之人，難認有遮斷或隱匿犯罪所得意圖等語為被
    告辯護。
四、本院之判斷
　㈠被告於110年農曆過年期間提供郵局帳戶帳號予王維祺，王維
    祺藉附表所示方式詐騙告訴人，致其陷於錯誤而交付附表所
    示款項，嗣由被告於附表所示時地提領並持以交付王維祺等
    情，業經告訴人及證人王維祺分別證述屬實（警卷第3至5頁
    ，金訴卷第215至223頁），並有郵局帳戶郵政存簿儲金立帳
    申請書、中華郵政公司111年1月19日儲字第1110016038號函
    暨所附郵政存簿/綜合儲金儲戶申請變更帳戶事項申請書、
    郵政VISA金融卡/票證卡即時發卡服務申請書（警卷第8頁及
    背面，金訴卷第51至55頁）及附表「證據出處」欄所示各該
    證據方法在卷可稽，復據被告坦認不諱（警卷第1至2頁，偵
    卷第37至40頁，審金訴卷第72頁，金訴卷第74至77、127至1
    30、182至183、214頁），是此部分事實均堪認定。
　㈡依王維祺於審判中所證：伊與被告經朋友介紹認識，本案前
    常與被告以LINE聯絡，案發時伊先與告訴人交易，因伊當時
    欠被告錢，被告正催伊還錢，且伊帳戶為警示帳戶，遂以賣
    鞋為由向被告借用帳戶收款，欲藉此向告訴人收款、償還被
    告欠款及購買遊戲幣1,000元，被告則用LINE將提款卡拍照
    給伊。伊當時欠被告金額不大，忘記實際欠款金額，亦忘記
    被告提款後交付總金額，然告訴人轉帳33,000元當日，伊有
    請被告購買遊戲幣1,000元，被告就告訴人第1次轉帳先後提
    領共33,000元扣除欠款後，伊實際約拿20,000餘元，被告就
    告訴人第2筆轉帳扣除購買遊戲幣1,000元後，交付餘款13,0
    00元給伊，均在伊高雄市左營區店仔頂路住處交付現金。伊
    向被告表示有網拍款項入帳，未向被告表示伊用假網拍向他
    人騙錢，伊向被告借用帳戶時，被告有問伊，但伊忘記了等
    語（金訴卷第215至223頁），其中借用郵局帳戶緣由、欠款
    金額及被告交款數額雖與被告供述有異，惟就雙方互有聯繫
    往來及有金錢借貸、託買遊戲幣之債權債務關係等節則互核
    一致，過程亦屬合理而堪採信，是被告所辯基於與王維祺交
    誼而提供郵局帳戶並提款交付一節，尚有所據。次就郵局帳
    戶申設及使用情形，被告於87年5月16日即申設該帳戶（警
    卷第8頁背面）並自陳供遊戲幣買賣使用（審金訴卷第72頁
    ），且該帳戶自109年12月1日起至案發前110年2月13日有次
    數頻繁、金額約數千元至20,000餘元不等之存提交易，參以
    告訴人於110年2月14日轉入第1筆款項後，該帳戶於當日、
    翌日仍分別有2筆數千元之存提交易（金訴卷第57至65頁）
    ，足見被告提供郵局帳戶後仍持續以該帳戶進行個人金融交
    易，顯與一般幫助詐欺行為人多係新開戶即行交付或提供非
    使用中、無關自身利害帳戶不同，甚而有別交出帳戶後不再
    使用同一帳戶從事金融交易之情形。又依王維祺證述係先與
    告訴人在網路交易鞋子，因被告當時催伊還錢，伊才想到向
    被告借用帳戶，由告訴人逕將款項匯入郵局帳戶扣抵欠款，
    一方面還錢，一方面領告訴人匯入的錢，還有買遊戲幣，當
    時被告不知伊有網路詐欺行為等語明確（金訴卷第221至222
    頁），足見王維祺係臨時起意向被告借用郵局帳戶，此外依
    卷內事證猶未足認定被告已預見郵局帳戶將供詐欺犯罪使用
    ，益徵被告始終基於信賴王維祺借用郵局帳戶作為個人網拍
    交易收款而交付郵局帳戶資料，主觀上並無與王維祺共同實
    施詐欺取財之不確定故意。
　㈢再衡諸時下詐欺集團不法蒐集並透過人頭帳戶作為被害人匯
    款使用之情，屢經新聞媒體廣泛報導，政府機關亦再三宣導
    切勿任意交付個人金融帳戶存摺、金融卡及密碼予第三人，
    詐騙案件仍層出不窮，被害人亦不乏具相當學識經驗或社會
    歷練之人；且現今詐欺集團除以各種方式向民眾訛詐財物，
    另透過各種平面、電子媒體刊載各式不實廣告，偽冒辦理貸
    款、徵才求職、運彩或博弈公司承租帳戶等名義，假稱必須
    提供金融帳戶資料云云，致他人陷於錯誤交付而持以實施詐
    欺犯罪使用者，亦時有所見。再於未交付金融帳戶存摺、金
    融卡及密碼予第三人之前提下，日常生活確實存有偶受相識
    之人所託暫時提供金融帳戶由他人轉匯款項或為他人轉匯款
    項之情，其中或因他人未申辦帳戶、他人帳戶業遭法院核發
    扣押命命及移轉命令強制扣薪、節省跨行手續費，抑或僅圖
    一時方便，理由不一而足。又一般人對於社會事物警覺程度
    或風險評估本因人而異，且認知及理解能力常受限各種因素
    而有不同，判斷能力更往往因所處急切、慌亂等情境致無法
    察覺異狀進而為合乎常理之決定，故不宜單以客觀常人智識
    經驗，甚至從事犯罪偵查、審判工作者之智識經驗為準，逕
    認行為人未具同等警覺程度而交付金融帳戶者即有幫助詐欺
    取財不確定故意。被告於案發時固年滿38歲且自述教育程度
    為國中畢業並有工作經驗（金訴卷第228頁），惟依前述被
    告係基於信賴關係及合理事實而短暫提供郵局帳戶供王維祺
    指示他人匯款，尚難率爾推認其主觀上即有幫助詐欺取財犯
    意。至被告未詳加查證即交付郵局帳戶資料或因欠缺注意而
    有過失，惟刑法對於過失幫助詐欺行為並無處罰明文，純屬
    應否負擔民事侵權行為損害賠償責任範疇，附予敘明。
  ㈣另本件既無從認定被告主觀上認識或預見該帳戶可能將供他
    人實施詐欺取財犯罪或作為收受特定犯罪所得使用，甚或提
    領後得實現掩飾特定犯罪所得與犯罪關聯性藉以逃避國家追
    訴、處罰之效果，自未可令負洗錢罪責。
五、被告未經審判證明有罪確定前，推定其為無罪；檢察官就被
    告犯罪事實，應負舉證責任，並指出證明之方法，刑事訴訟
    法第154條第1項及第161條第1項分別定有明文。故檢察官對
    於起訴之犯罪事實，依法應負提出證據及說服之實質舉證責
    任，藉以為被告有罪之積極證明，或指出證明方法說服法院
    以形成被告有罪之心證，其間若存有合理懷疑，而無法達到
    確信其為真實之程度，即不得遽為不利被告之認定。綜前所
    述，檢察官前揭所指犯罪事實及所憑證據俱難積極證明被告
    涉有刑法第339條第1項詐欺取財及洗錢防制法第14條第1項
    洗錢犯行，應依法諭知無罪。
據上論斷，應依刑事訴訟法第301條第1項，判決如主文。
本案經檢察官黃楷中提起公訴，檢察官廖姵涵到庭執行職務。
中　　華　　民　　國　　111 　年　　6 　　月　　10　　日
                  刑事第六庭    審判長法  官  陳明呈
                                      法  官  黃英彥
　　　　　　　　　　　　　　　　　　　法　官  方佳蓮
以上正本證明與原本無異。
如不服本判決應於收受判決後20日內向本院提出上訴書狀，並應
敘述具體理由。其未敘述上訴理由者，應於上訴期間屆滿後20 
日內向本院補提理由書（均須按他造當事人之人數附繕本）「切
勿逕送上級法院」。
中　　華　　民　　國　　111 　年　　6 　　月　　10　　日
                                      書記官  史萱萱
附表：
編號 詐騙方式 提款情形 證據出處 1 姓名年籍不詳之成年人「曾翔凱」於不詳時間，以不詳方式連接網際網路，在社群軟體臉書社團刊登販售球鞋之不實訊息，適告訴人上網瀏覽前開訊息致陷於錯誤而先後於110年2月14日2時27分許、110年2月15日1時32分許轉帳33,000元、14,000元至郵局帳戶。 ⑴被告於110年2月14日2時38分許，在高雄市○○區○○○路00號（業經檢察官當庭更正）提領20,000元（另有手續費5元）。 ⑵被告於110年2月14日2時39分許，在上址（業經檢察官當庭更正）提領13,000元（另有手續費5元）。 ⑶被告於110年2月15日2時6分許，在高雄民族社區郵局（業經檢察官當庭更正）提領13,000元。 ⑴轉帳交易結果（警卷第6頁）。 ⑵郵局帳戶客戶歷史交易清單（金訴卷第63至65頁）。 ⑶臉書對話紀錄截圖（警卷第14至21頁）。 ⑷中國信託商業銀行股份有限公司111年1月14日中信銀字第111224839013885號函（金訴卷第69頁）。